臺灣彰化地方法院刑事判決　　　　　　　 96年度易字第462號
公　訴　人　臺灣彰化地方法院檢察署檢察官
被　　　告　乙○○　原名戴禎.
上列被告因詐欺案件，經檢察官提起公訴（九十六年度偵字第八
００號），本院判決如下：
    主    文
乙○○幫助意圖為自己不法之所有，以詐術使人將本人之物交付
，處有期徒刑壹年。
    犯  罪  事  實
一、乙○○可預見金融機構帳戶係個人理財之重要工具，且關係
    個人財產、信用之表徵，如任意交予他人使用，或經不詳年
    籍姓名之人無故蒐集個人之存摺、金融卡等帳戶資料，有供
    作財產犯罪用途之可能，而他人取得非本人之存摺帳戶等資
    料之目的，在於收取贓款及掩飾犯行不易遭人追查，對於提
    供帳戶雖無引發他人萌生犯意之確信，但仍以縱若有人持以
    犯罪亦無違反其本意之幫助詐欺犯意，於民國九十五年十二
    月二十日前某時，在臺灣地區不明地點，將其向中華郵政股
    份有限公司彰化光復路郵局申請開戶之帳戶、戶名為乙○○
    、局號為0000000號、帳號為0000000號之存
    摺、金融卡密碼、金融卡等物，交付予姓名年籍不詳之成年
    人，以幫助他人犯詐欺取財罪。該姓名年籍不詳之成年人取
    得上開之存摺等資料後，即持之作為所屬詐欺集團向不特定
    人詐財之人頭帳戶使用。嗣於九十五年十二月二十日上午八
    時，有一自稱為台北地檢署書記官「劉心宜」之成年女子，
    打電話向甲○○訛稱：因破獲詐騙集團，而其有於第一銀行
    、復華銀行開設人頭帳戶，須至台北地院出庭，及將其原有
    存款均轉至其中國信託銀行帳戶，並須將該行語音密碼告知
    等語，致甲○○陷於錯誤，而告知詐騙集團其中國信託銀行
    之語音轉帳密碼，致其儲存於中國信託商業銀行中之存款，
    於同年十二月二十一日，分別被跨行轉帳四十五萬六千元、
    十五萬元，共計六十萬六千元遭轉匯至上開乙○○之郵局帳
    戶內，並隨即被提領一空，嗣甲○○查覺有異，始知受騙而
    報警處理，經警循線查獲。
二、案經彰化縣警察局彰化分局報請臺灣彰化地方法院檢察署檢
    察官偵查起訴。
    理    由
壹、證據能力部分：
    本案全部卷證所涵括之供述證據及非供述證據，經公訴人及
    被告乙○○均同意全部證據之證據能力，是後述所引用證據
    之證據能力均無疑義，合先敘明。
貳、本院論罪科刑部分：
一、訊據被告乙○○固坦承有前揭帳戶，且該系爭帳戶之存簿及
    提款卡於九十五年十二月二十一日確非在伊持有中，惟矢口
    否認有幫助詐欺取財之犯行，辯稱：於九十五年十二月中旬
    ，伊將存摺連同提款密碼放在皮包內，並將皮包放在機車前
    面的籃子中，到隔天才發現皮包連同存摺等物均已遺失云云
    。
二、經查：
（一）證人甲○○確有在前揭時間，遭不詳之成年人以前揭方式
      詐騙，並因此陷於錯誤，而告知語音密碼，致其儲存於中
      國信託商業銀行中之存款，於九十五年十二月二十一日，
      分別被跨行轉帳四十五萬六千元、十五萬元，共計六十萬
      六千元遭轉匯至上開乙○○之郵局帳戶內，並經提領一空
      等情，業據證人甲○○於警詢及本院審理中，證述遭詐騙
      之過程綦詳，且有被告前揭中華郵政股份有限公司彰化光
　    復路郵局帳戶之「查詢帳戶最近交易資料」一紙、證人甲
      ○○存摺影本、彰化光復路郵局儲金帳戶乙○○立帳申請
    　書影本、變更帳戶事項申請書（含身分證影本）、歷史交
      易清單各一份附卷可稽；被告有向中華郵政股份有限公司
　    彰化光復路郵局申請帳戶，及證人甲○○上開被騙等事實
      ，均堪認定。
（二）被告雖辯稱伊之上揭郵局帳戶存簿及金融卡，因放在機車
      前方藍子內遺失，伊沒有住交付存摺等物予他人云云。惟
      查，被告為有相當社會生活經驗之成年人，不但將具有個
      人財產、信用之表徵性，及為個人理財重要工具之郵局帳
      戶存簿及金融卡，不加謹慎收置、保管，竟連同提款密碼
      任意置放於機車前方籃子內迨隔日遺失，此與一般經驗常
      情不符，被告前揭辯詞已有可疑。遞查，被告前於偵查中
      辯稱：「（為何詐騙集團知道你的提款卡密碼？）我怕忘
      記，我寫在卡片後面。」等語（見偵卷第十九頁），惟被
      告於本院審理中辯陳：「（為何別人知道你的密碼？）我
      把核發的單子與卡片放在一起。」等語，其於偵、審中之
      辯詞已有歧異，益徵被告之辯解為臨訟之砌詞，尚難採信
      。再衡情，因目前詐騙集團或行騙之人蒐購或利用人頭帳
      戶做為出入帳戶，並以金融卡提領詐騙所得，以逃避檢、
      警之追緝，乃眾所周知之事實；社會上一般人防詐之意識
      高漲，欲為詐騙之人必使出相當方法，始能有所得，是以
      行騙之人絕不可能將其好不容易才詐得之金錢，存入自己
      無法確實掌控之帳戶內，否則將無法確保該帳戶名義人不
      會在受騙者匯入款項後，突然將該帳戶或提款卡掛失凍結
      或變更印鑑、密碼，致使行騙之人無法從該帳戶內領出詐
      騙金額，甚至由帳戶名義人將帳戶內之款項提領一空；是
      以詐欺集團或行騙之人欲以他人帳戶供作款項出入之帳戶
      ，必會先徵得帳戶所有人之同意，並確知金融卡密碼後，
      才有使用之可能。是被告辯稱該帳戶存簿及提款卡均係遺
      失云云，應與常情不符，不能採信。
（三）按今日一般人至郵局或銀行開設帳戶並非難事，如非供犯
      罪之非法使用，衡情自無置自己名義帳戶不用，而取得他
      人帳戶使用之必要。且金融存款帳戶事關存戶個人財產權
      益之保障，其與存戶印鑑章結合，具高度專有性，除非本
      人或與本人親密關係者，難認有何理由可自由流通使用該
      存摺，一般人皆有妥為保管防阻他人任意使用之認識，縱
      因特殊情況偶有交付他人使用之需，亦必然深入瞭解用途
      後再行提供以使用，方符常情。而該等專有物品如落入不
      明人士手中，極易被利用為與財產有關之犯罪工具，此又
      係具備一般生活智識者皆能體察之常識；參以邇來詐欺人
      士使用他人存摺作為指示被害人匯款工具之犯罪類型層出
      不窮，並廣經媒體披載，凡對社會動態尚非全然不予關注
      者均能知曉。本案被告於提供上開帳戶予他人使用時，已
      係成年人，足認其心智成熟，亦具一般智識程度及社會經
      驗，對於上開各情，自有認識，竟仍將自己前開帳戶之存
      簿、提款卡（含密碼）提供予姓名年籍不詳之成年人，且
      該成年人果據以為犯詐欺取財罪之出入帳戶使用，足見被
      告主觀上顯具有縱使姓名年籍不詳之成年人於取得該帳戶
      之存摺、提款卡（含密碼）後，自行或提供詐騙人士持以
      作為詐欺取財之用，亦不違背其本意之不確定故意至明。
（四）綜上所述，被告前開所辯，顯係卸責之詞，不足採信。本
      案事證已臻明確，被告犯行應堪認定，應予依法論科。
三、按刑法上之幫助犯，係指以幫助之意思，對於正犯資以助力
    ，而未參與實施犯罪之行為者而言（最高法院四十九年臺上
    字第七七號判例參照）。查被告將前揭所申請之帳戶存摺、
    提款卡，交付予他人作為犯詐欺取財之用，而向其收取前揭
    帳戶存摺、提款卡之人，確由伊自行或提供予他人向被害人
    甲○○詐欺取財，被害人之存款遭人匯出，旋遭人提領等節
    ，已如前述；是核被告所為，係犯刑法第三十條第一項前段
    、刑法第三百三十九條第一項之幫助詐欺取財罪。又被告幫
    助他人犯詐欺取財罪，為從犯，應依刑法第三十條第二項規
    定按正犯之刑減輕之。爰審酌被告擅自提供帳戶供他人非法
    使用，使犯罪難以查緝，等同助長犯罪，行為殊屬不當，且
    被告犯後至本院審理時仍飾詞卸責、未見悔意，並致被害人
    遭詐騙損失六十萬六千元，所受損害非輕，惟念及被告本身
    並未實際參與本件詐欺取財之犯行，對於破壞金融交易秩序
    及社會治安之責難性遠較實際實施詐取財物之人為輕等一切
    情狀，核情量處如主文所示之刑。
據上論斷，應依刑事訴訟法第二百九十九條第一項前段、刑法第
三百三十九條第一項、第三十條第一項前段、第二項，刑法施行
法第一條之一第一項、第二項前段，判決如主文。
本案經檢察官吳宗達到庭執行職務。
中　　華　　民　　國　　九十六　年　 七　 月　十三　　日
                  刑事第五庭    審判長法　官  許旭聖
                                      法　官  簡婉倫
                                      法　官  吳俊螢
以上正本證明與原本無異。
如不服本判決應於收受本判決後十日內向本院提出上訴書狀，其
未敘述上訴理由者，並得於提起上訴後十日內向本院補提理由書
狀（均須按他造當事人之人數附繕本）「切勿逕送上級法院」。
告訴人或被害人對於判決如有不服具備理由請求檢察官上訴者，
其上訴期間之計算係以檢察官收受判決正本之日期為準。
中　　華　　民　　國　　九十六　年　 七　 月　十三　　日
                                      書記官  林怡吟
附錄本案論罪科刑法條
中華民國刑法第三百三十九條
意圖為自己或第三人不法之所有，以詐術使人將本人或第三人之
物交付者，處五年以下有期徒刑、拘役或科或併科一千元以下罰
金。
以前項方法得財產上不法之利益或使第三人得之者，亦同。
前二項之未遂犯罰之。
